【裁判字號】    90,交聲,1006
【裁判日期】    920228
【裁判案由】    違反道路交通管理處罰條例聲明異議
【裁判全文】
臺灣臺北地方法院交通事件裁定                    九十年度交聲字第一六號
    原處分機關  交通部公路局臺北區監理所
    異  議  人
    即受處分人  甲○○
右列受處分人因違反道路交通管理處罰條例案件，不服原處分機關於中華民國九十年
八月二十九日所為之處分（原處分案號：北監五字第裁四○─Ａ00000000號
），聲明異議，本院裁定如左：
    主  文
原處分撤銷。
甲○○汽車駕駛人，行車速度，超過規定之最高時速，處罰鍰新臺幣壹仟貳佰元，並
予記違規點數壹點。
    理  由
一、按汽車駕駛人，行車速度，超過規定之最高時速，處新臺幣（下同）一千二百元
    以上二千四百元以下罰鍰，道路交通管理處罰條例第四十條第一項定有明文。本
    件異議人即受處分人甲○○所有車牌號碼ＡＮ─七八三三號自用小客車，於民國
    八十九年八月六日十二時五十五分許，行經最高速限為五十公里之臺北市中興橋
    時，以時速七十公里之速度行駛，超速二十公里，經自動照相設備拍照存證後由
    警製單逕行舉發，原處分機關乃以異議人違反道路交通管理處罰條例第四十條第
    一項之規定，於九十年八月二十九日以北監五字第裁四○─Ａ00000000
    號裁處罰鍰二千四百元，並依同條例第六十三條第一項第一款之規定記違規點數
    一點之事實，有臺北市政府警察局北市警交大字第Ａ00000000號舉發違
    反道路交通管理事件通知單、交通部公路總局臺北區監理所北監五字第裁四○─
    Ａ00000000號裁決書各一件附卷足稽。
二、異議人雖坦認有上開違規事實，然尚辯以伊因住處遷徙，未曾接獲該舉發通知單
    ，造成逾期繳交罰鍰等語。按對於違反道路交通管理處罰條例之行為，逕行舉發
    者，應按已查明之資料填註車牌號碼、車輛種類、車主姓名或名稱及地址，並於
    通知單上方空白處加註逕行舉發之文字後，由舉發機關送達被通知人。處理違反
    道路交通管理事件，有關文書送達之程序，準用刑事訴訟法送達之規定；又當事
    人因掛號郵寄而不能達到者，得為公示送達，八十九年十二月五日修正前之違反
    道路交通管理事件統一裁罰標準及處理細則第五條、第十一條第一項第二款、刑
    事訴訟法第五十九條第二款分別定有明文。然所謂掛號郵寄不能達到，應指文書
    經掛號付郵寄送而不能達到應受送達人而言。經查，本件舉發通知單，係由原舉
    發機關臺北市政府警察局交通警察大隊於八十九年九月三十日以掛號郵務送達方
    式向臺北市監理處所登記之異議人地址「臺北縣蘆洲鄉○○街二九九巷十九號三
    樓」送達，惟因送達不到，由郵務單位將該舉發通知單退回原舉發機關，嗣經交
    通部公路局臺北區監理所完成公示送達，此有上開舉發通知單信封及交通部公路
    局臺北區監理所九十年八月十六日0000000000四號函文各一件在卷可
    參。查異議人於八十三年六月十日辦理車牌號碼ＡＮ─七八三三號自用小客車過
    戶申請登記時，填載之地址為「臺北縣蘆洲鄉○○街二九九巷十九號之三」，此
    有汽（機）車過戶申請登記書一紙在卷足憑，惟臺北市監理處於斯時辦理過戶時
    誤鍵地址為「臺北縣蘆洲鄉○○街二九九巷『八十八弄』十九號『三樓』」，交
    通部公路局臺北區監理所於八十五年四月二十九日又誤更正為「臺北縣蘆洲鄉○
    ○街二九九巷十九號『三樓』」，九十年十一月三十日又一次依過戶登記申請書
    予以更正為「臺北縣蘆洲市○○街二九九巷十九號之三」，此有交通部公路局臺
    北區監理所九十年十二月三日九○北監一字第九○四三四六一號函一件存卷足佐
    ，顯見臺北市政府警察局交通警察大隊於八十九年九月三十日以掛號郵務送達方
    式向臺北市監理處所誤載之異議人地址「臺北縣蘆洲鄉○○街二九九巷十九號三
    樓」送達，該舉發通知單並未合法送達，是縱原舉發機關曾依當時有效之違反道
    路交通管理事件統一裁罰標準及處理細則第五條準用刑事訴訟法第五十九條之規
    定，以舉發通知單因掛號郵寄不能達到為由，將前揭舉發通知單刊登公報而公示
    送達，然臺北市政府警察局交通警察大隊前所送達之異議人地址既然有誤，原舉
    發機關僅以郵政機關送達不到即遽認異議人已遷移不明，自有未洽。是異議人顯
    非住居所不明，亦非屬住居於法權不及之地而不能以其他方式送達之情形，是前
    揭舉發通知單送達異議人住所時，雖因地址有誤無人簽收而無法送達，惟郵差將
    應送達之文書即舉發通知單退回原舉發單位後，原舉發單位未就異議人住址之正
    確性再加以查證，尚難認已符合刑事訴訟法第五十九條第二款所謂掛號郵寄不能
    達到之情形，自不得以公示送達方式以為送達。從而，本件原舉發機關縱有以刊
    登於臺北市政府公報之方式將前揭舉發通知單為公示送達，於法仍有未合，原處
    分機關以異議人逾期未繳納罰鍰裁處最高罰鍰，即有未當，本件異議人異議前開
    違規通知單未經收受等語，尚非無據。
三、又道路交通管理處罰條例所定罰鍰之處罰，行為人接獲違反道路交通管理事件通
    知單後，應於十五日內，到達指定處所聽候裁決。但行為人認為舉發之事實與違
    規情形相符者，得不經裁決，逕依各該條款罰鍰最低額，自動向指定之處所繳納
    結案，上開條例第九條第一項亦有明文。本件異議人違規行為已如前述，惟舉發
    機關之舉發違規過程既有可議，並致異議人喪失於收受前開通知單後十五日內自
    動依最低額繳納罰鍰之利益，應認本件異議此部分為有理由，爰撤銷原處分，並
    依道路交通管理處罰條例第四十條第一項之規定，改諭知異議人處新臺幣一千二
    百元，並依同條例第六十三條第一項第一款記違規點數一點。
據上論斷，應依道路交通案件處理辦法第二十條，裁定如主文。
中    華    民    國      九十二      年      二    月      二十八      日
                                      臺灣臺北地方法院交通法庭
                                          法  官  張筱琪
右正本證明與原本無異。
如不服本裁定，應於裁定送達後五日內向本院提出抗告狀。
                                          書記官  吳一凡
中    華    民    國      九十二      年      三    月        五        日


司法院資訊處製作；財團法人民間司法改革基金會備份。
